臺灣高等法院臺中分院刑事判決　　　　　民國九十一年度交上易字第一四五九號
　　上　訴　人
　　即　被　告　丙○○
　　選任辯護人　黃嘉明
右上訴人因過失致死等案件，不服臺灣彰化地方法院中華民國九十一年四月二十四日
第一審判決（民國九十年度交訴字第一八八號，起訴案號：臺灣彰化地方法院檢察署
民國九十年度偵字第五九○五號），提起上訴，本院判決如左：
    主  文
原判決關於過失致死部分及所定執行刑撤銷。
丙○○因過失致人於死，處有期徒刑玖月。
其他上訴駁回。
上訴駁回部分及撤銷改判部分所處徒刑應執行有期徒刑壹年。
    事  實
一、丙○○與甄青海於民國八十九年四月三日下午，在友人呂添智位於彰化縣溪湖鎮
    ○○路詔安巷一六０號住處，飲用啤酒過量而酒醉（肇事後丙○○經送彰化秀傳
    紀念醫院救治，經上開醫院抽血檢驗酒精濃度為二二０點九四ｍｇ／ｄｌ，相當
    吐氣所含酒精成份測定值每公升一點一零毫克左右），已達不能安全駕駛動力交
    通工具之程度，但因甄青海飲酒更多，乃由丙○○於同日下午六、七時許，駕駛
    甄青海之車牌號碼ＱＫ─二四七一號自小客車，載送甄青海（乘坐於右前座）返
    回住處，於同日下午八時十五分許，沿彰化縣埔鹽鄉○○村○○路由東往西方向
    行駛，途經該路段編號第四十六號電線桿前彎道時，本應注意該路段之行車限速
    為時速四十公里，不得超速行駛，且經過彎道應減速慢行，作隨時停車之準備，
    而依當時天候晴、路面乾燥、無缺陷、無障礙物等情狀，並無不能注意之情事，
    竟疏未減速慢行，且貿然以時速七、八十公里之速度超速行駛，致所駕駛之上開
    車輛不慎失控衝撞右方路旁之前開電線桿後，再行向左衝撞對面柏青家具店之鐵
    門，使甄青海受有頭部外傷等傷害，並於送醫途中之八十九年四月三日下午九時
    十分許，因顱內出血而死亡。旋丙○○因不省人事經送道安醫院後，由道安醫院
    提供丙○○之身分證明文件與警員柯欽量，並由柯欽量警員於丙○○清醒後，在
    上開醫院對丙○○制作筆錄始查悉上情。
二、案經彰化縣警察局溪湖分局報請臺灣彰化地方法院檢察署檢察官相驗後自動檢舉
    偵查起訴。
    理  由
一、訊據被告丙○○固坦認酒後駕車搭載被害人甄青海返家，於右揭時、地行經彎道
    時，以時速七、八十公里之速度超速行駛等情不諱，然辯稱：伊雖有飲酒，但還
    可以正常駕車，又伊駕車行經肇事地點時，因被害人甄青海有出手拉伊握方向盤
    的手，車子才會撞到電線桿云云。惟查：（一）被告於原審九十年十一月七日訊
    問時，辯稱：「是因為當時死者有拉了一下我的方向盤，所以才會撞上電線桿」
    云云；於九十年十一月二十八日訊問時則供稱：「（問：死者為何拉你方向盤？
    ）他是一支手來拉，哪一支手我不清楚，是拉我握住方向盤的那支手往他自己身
    上的方向拉，我不知道他為何要拉我的手」云云，是對於被害人甄青海究係拉駕
    駛座方向盤、抑或係拉被告握住方向盤之手，被告先後供述不一；且被告前開辯
    解，與其於警訊所述：「我駕駛ＱＫ─二四七一自小客車搭載甄青海欲返家，途
    經埔鹽鄉○○村○○路（東往西）方向行駛，在埔鹽鄉○○村○○路港高幹四
    十六號前，因對向駕駛自小客（車牌不明）開遠燈，致使我視線不清楚，自行駕
    ＱＫ─二四七一自小客右側車身嚴重撞擊上述地點電桿，並滑行二四點三公尺撞
    到對面柏青傢俱鐵製鐵門，我與甄青海均受傷」等語不符，被告於警訊稱其係因
    對向車輛之燈光，致視線不清，乃自行駕車撞及電線桿等語，並未提及被害人甄
    青海有出手拉方向盤之情形。（二）又被告雖辯稱：伊有告知制作筆錄之警員，
    被害人甄青海有出手拉方向盤云云，惟證人即制作被告警訊筆錄之警員柯欽量於
    原審到庭證稱：並無印象被告曾提及死者有拉其駕駛方向盤之事，如果被告有告
    知，應該會記載在筆錄上等語。（三）再被告辯稱其車禍送醫後，在醫院友人呂
    添智來看伊時，好像有跟呂添智提起過死者有拉方向盤的事等語，惟證人呂添智
    於原審訊問時，先稱：車禍之後，其去醫院看被告，當時被告已清醒，但是並沒
    有說車禍是如何發生，一直到現在也都沒有告知其車禍是怎麼發生的；後則改稱
    ：好像有聽過被告說起死者曾拉他方向盤的事，那是我用車子載他的時候，被告
    跟我提起死者好像有拉他的方向盤，．．．，被告應該是說死者有拉他的方向盤
    云云。衡以證人呂添智對於被告有無告知其車禍發生經過一情，前後所述並不相
    符，且被告稱其係在車禍後在醫院告知呂添智被害人甄青海有拉方向盤的事，證
    人呂添智則稱係在車上聽被告提起過云云，二者亦有未符。綜前所述，並參以果
    被害人甄青海有出手拉被告之手（或方向盤），致被告駕駛之車輛撞及電線桿而
肇事，被告對此發生車禍之重要原因，理當於車禍發生後即刻向制作筆錄之警員
    表明，並要求記載於警訊筆錄中，然被告於警訊中卻供承其係因對向車輛之燈光
    ，致視線不清，乃自行駕車撞及電線桿等語，是被告辯稱被害人甄青海有拉其手
    （或方向盤），車子才撞到電線桿一語，尚難採信。在本院調查中，呂添智又到
    庭稱有聽被告提起車禍前被害人有拉方向盤云云，然其於原審所為證言，已見瑕
    疵，如前所述，其後之籠統之言，自無從取信，又被告於本審所舉證人甲○○固
    亦稱被告曾說在開車時，被害人曾拉方向盤才肇事云云，按耳聞之言，本難遽信
    ，況與被告初供不合，自不足取。（四）另被告肇事後，經送彰化秀傳紀念醫院
    救治，並經該醫院抽血檢驗酒精濃度為二二０點九四ｍｇ／ｄｌ，有秀傳紀念醫
    院生化檢驗報告單一件在卷可憑，前開酒精濃度相當於吐氣所含酒精成份測定值
    每公升一點一零毫克，其所含酒精濃度遠高於道路交通安全規則所定不得駕車之
    吐氣所含酒精濃度每公升零點二五毫克之標準，且被告確已駕車肇事，被告辯稱
    伊飲酒後尚得以安全駕駛云云，亦無可採。（五）而被害人甄青海確係因本件車
    禍受傷死亡，亦經臺灣彰化地方法院檢察署檢察官督同檢驗員相驗屬實，並製有
    勘驗筆錄、驗斷書及相驗屍體證明書各一份在卷可憑，且有相驗照片三張在卷可
    稽。（六）按飲用酒類或其他類似物後，其吐氣所含酒精濃度超過每公升零點二
    五毫克以上者，不得駕車；又汽車應依限速行駛，行經彎道應減速慢行，作隨時
    停車之準備，道路交通安全規則第一百十四條第二款、被告行為時之修正前道路
    交通安全規則第九十三條第一項第四款分別定有明文。被告駕駛車輛，自應遵守
    上開規定，而參以當時天候晴、路面乾燥、無缺陷、無障礙物等情狀，有彰化縣
    警察局道路交通事故調查報告表一件在卷可稽，被告並無不能注意之情事，竟疏
    未減速慢行，且貿然以時速七、八十公里之速度超速行駛，致所駕駛之上開車輛
    不慎失控衝撞右方路旁之前開電線桿後，再行向左衝撞對面柏青家具店之鐵門始
    停止，使甄青海受有頭部外傷等傷害，並於送醫途中之八十九年四月三日下午九
    時十分許，因顱內出血而死亡，被告自應負過失責任，且其過失行為與被害人之
    死亡間，具有相當因果關係。（七）又本件經送臺灣省彰化縣區車輛行車事故鑑
    定委員會鑑定之結果，亦同認被告酒精濃度過量駕駛自小客車，行經彎道超速失
    控，為肇事原因，有前開鑑定委員會出具之鑑定意見書一份在卷可考。（八）此
    外，復有被害人家屬丁○○、戊○○之指述、彰化縣警察局舉發違反道路交通管
    理事件通知單各一件及現場照片八幀在卷可佐，本件事證明確，被告前開犯行洵
    堪認定。
二、核被告所為，係犯刑法第一百八十五條之三之酒後駕車之公共危險罪及同法第二
    百七十六條第一項之過失致人於死罪。又被告酒醉駕車，因而致被害人死亡，依
    法應負過失致人於死罪責，其所犯過失致死罪部分，應依道路交通管理處罰條例
    第八十六條第一項規定，加重其刑。再被告所犯前開二罪間，罪名不同，犯意各
    別，應予分論併罰。
三、關於公共危險部分，原判決適用刑法第一百八十五條之三，審酌被告犯罪之一切
    情狀，量處有期徒刑五月，認事用法，俱無不合，量刑亦無不當，被告上訴，於
    此部分，並無理由，應予駁回。
四、關於過失致死部分，原審予以論科，原無不合，然被告於本審審理期間，設法與
    被害人親屬和解，曾獲初步之合意，有村長及村幹事出具之證明書可考，嗣雖被
    害人親屬尚有其他看法，仍未得調解完成，但畢竟難謂被告無善後彌補之心，再
    參以本件被告係與被害人同到朋友處喝酒，因被害人飲酒較多，乃由被告駕被害
    人之車載送被害人返家而肇事，此情有呂添智之證言可參，是其初始，被告亦未
    必本願酒後駕車，酌以此情，認一審就過失致死部分量以有期徒刑一年二月，尚
    嫌過重，被告上訴所辯，雖無理由，然原判決此部分既有可議，仍應予以撤銷改
    判。爰審酌被告酒後駕車之緣由、其過失程度、所生損害及犯罪後之態度等一切
    情狀，量處有期徒刑九月。
五、原判決所定執行刑，因部分罪刑之撤銷改判而失所依附，併撤銷之。茲就上訴駁
    回部分及撤銷改判部分所處徒刑定執行刑為有期徒刑一年。
據上論斷，應依刑事訴訟法第三百六十八條、第三百六十九條第一項前段、第三百六
十四條、第二百九十九條第一項前段，刑法第二百七十六條第一項、第五十一條第五
款，道路交通管理處罰條例第八十六條第一項，罰金罰鍰提高標準條例第一條前段，
判決如主文。
本案經檢察官乙○○到庭執行職務。
中      華      民      國　  九十一     年     十二      月   二十五   日
                                   臺灣高等法院臺中分院刑事第五庭
                                   　　　審判長法  官　袁　從　楨
 　　　　　　法　官  胡  森  田
                                   　　　　　　法　官  姚  勳  昌
右正本證明與原本無異。
不得上訴。
                                               書記官　林　水　濱
中      華      民      國　  九十一     年     十二      月   二十六   日
                                                              　　　　　Ｆ
